臺灣彰化地方法院民事裁定
111年度監宣字第85號
聲  請  人  黃國清  


相  對  人  黃紹茹  



上列聲請人聲請監護宣告事件，本院裁定如下：
    主    文
宣告黃紹茹（女、民國00年00月0日生、身分證統一編號：Z0000
00000號）為受輔助宣告之人。
選定黃國清（男、民國00年0月00日生、身分證統一編號：Z0000
00000號）為受輔助宣告之人之輔助人。
聲請程序費用由受輔助宣告之人負擔。 
    理    由
一、聲請意旨略以：聲請人係相對人之弟，相對人因思覺失調症
    ，致不能為意思表示或受意思表示，或不能辨識其意思表示
    之效果，已達受監護宣告之程度，有戶籍謄本、戶口名簿影
    本、身心障礙證明影本等件為證。爰聲請准予裁定相對人為
    受監護宣告之人，並請求選定聲請人為監護人，同時指定相
    對人之舅舅曹永坤為會同開具財產清冊之人；若相對人未達
    監護宣告之程度，則請准予裁定相對人為受輔助宣告之人，
    並請求選定聲請人為相對人之輔助人等語。
二、按對於因精神障礙或其他心智缺陷，致不能為意思表示或受
    意思表示，或不能辨識其意思表示之效果者，法院得因本人
    、配偶、4親等內之親屬、最近1年有同居事實之其他親屬、
    檢察官、主管機關或社會福利機構之聲請，為監護之宣告；
    法院對於監護之聲請，認為未達第1項之程度者，得依第15
    條之1第1項規定，為輔助之宣告，民法第14條第1項、第3項
    分別規範明確。家事事件法第174條第1項亦明定：「法院對
    於監護宣告之聲請，認為未達應受監護宣告之程度，而有輔
    助宣告之原因者，得依聲請或依職權以裁定為輔助之宣告。
    」。另民法第1113條之1第1項明定：受輔助宣告之人，應置
    輔助人。而依民法第1113條之1第2項準用第1111條至第1111
    條之1規定，法院為輔助之宣告時，應依職權就配偶、4親等
    內之親屬、最近1年有同居事實之其他親屬、主管機關、社
    會福利機構或其他適當之人選定1人或數人為輔助人；法院
    為前項選定及指定前，得命主管機關或社會福利機構進行訪
    視，提出調查報告及建議；輔助之聲請人或利害關係人亦得
    提出相關資料或證據，供法院斟酌；法院選定輔助人時，應
    依受輔助宣告之人之最佳利益，優先考量受輔助宣告之人之
    意見，審酌一切情狀，並注意下列事項：㈠受輔助宣告之人
    之身心狀態與生活及財產狀況。㈡受輔助宣告之人與其配偶
    、子女或其他共同生活之人間之情感狀況。㈢輔助人之職業
    、經歷、意見及其與受輔助宣告之人之利害關係。㈣法人為
    輔助人時，其事業之種類與內容，法人及其代表人與受輔助
    宣告之人之利害關係。 
三、經查，聲請人主張之上開事實，業據其提出戶籍謄本、戶口
    名簿影本、身心障礙證明影本等件為據。又本院囑託臺灣南
    投地方法院對相對人進行鑑定，經該院在鑑定人即衛生福利
    部草屯療養院精神科醫師何儀峰前審驗相對人之精神狀況，
　　相對人對於該院訊問其姓名、出生年月日、聲請人與其何關
    係、生活現況、家中有何人等問題，雖可正確回答，但無法
    計算二、三位數減法，有該院訊問筆錄在卷可按，又經該院
    囑託衛生福利部草屯療養院鑑定結果，認為：「三、鑑定結
    果：1.身體檢查：黃女四肢外型完整無明顯缺損，力量與靈
    活度無明顯異常。2.精神狀態：黃女為一33歲女性，由弟弟
    陪同步入診間接受鑑定。黃女身材適中、外觀整潔度不佳，
    態度配合，有眼神接觸。會談過程情緒平穩，表情平淡，注
    意力維持度不佳。黃女有自發性表達，但其内容貧乏且流暢
    度不佳，也難以理解抽象名詞，詢問時需要用比較簡單的字
    句使其明白，而黃女雖可切題回應但内容常有不連貫之處 
    ，並夾雜妄想性言談，但未有混亂或怪異行為。會談時，黃
    女對於人、時、地之定向感完整。3.心理評估：綜合行為觀
    察、晤談與魏氏成人智力測驗第四版(全量表智商為46)之結
    果顯示，黃女之整體認知功能表現落於中度障礙之範圍。在
    藥物規則治療下雖有殘餘精神病症狀，但於結構化的環境中
    尚無明顯適應困難，大致可維持個人自我照顧，不過黃女受
    智能不足以及思覺失調症影響，使其現實感不佳以及判斷力
    受損，建議提供適當監督以協助和黃女有關之醫療與財務重
    大決策，減少黃女權益損失的可能性。四、結論：綜合以上
    黃女之過去生活史、疾病史、身體檢查、精神狀態檢查與心
    理評估結果，本院認為黃女之診斷為思覺失調症以及智能不
    足，其目前之精神狀態已達其為意思表示或受意思表示，或
    辨識其意思表示效果之能力，顯有不足之程度。但未達不能
    為意思表示或受意思表示，或不能辨識其意思表示之效果之
    程度。」等語，有臺灣南投地方法院函覆之精神鑑定報告書
    在卷可稽，堪認相對人因精神障礙或其他心智缺陷，致其受
    意思表示，或辨識其意思表示效果之能力，顯有不足。故聲
    請人聲請監護宣告，尚屬有間，但相對人仍有受輔助之必要
    ，爰依所請為輔助之宣告。
四、本件相對人既經輔助宣告，揆諸前揭規定，自應為其選定輔
    助人。查相對人未婚，其父母均歿、胞妹黃鈺娟已受監護宣
    告，而聲請人、關係人曹永坤及曹永吉分別為相對人之弟、
    舅舅，均同意由聲請人擔任相對人之監護人，有戶籍謄本及
    同意書附卷為證。又聲請人亦表明其有意願擔任相對人之輔
    助人，有本院公務電話記錄在卷可稽，本院認聲請人為相對
    人之弟，與相對人關係非常密切，由聲請人擔任輔助人，應
    符合相對人之最佳利益，故認由聲請人擔任輔助人，應符合
    相對人之最佳利益，爰裁定如主文第2項所示。
五、爰依家事事件法第177條第2項、第164條第2項，裁定如主文
    。 　　　　
中    華    民    國   111    年    7     月    29    日
                  家事法庭      法  官  黃倩玲
以上正本係照原本作成。
如對本裁定抗告，須於裁定送達後10日內向本院提出抗告狀，並
繳納抗告費新臺幣1千元。
中    華    民    國   111    年    7     月    29    日
                                書記官  呂怡萱